臺灣臺南地方法院刑事判決　　　　　　　 96年度訴字第267號
公　訴　人　臺灣臺南地方法院檢察署檢察官
被　　　告　甲○○
上列被告因違反毒品危害防制條例案件，經檢察官提起公訴（九
十六年度毒偵字第三三號、第四二一號），被告就犯罪事實為有
罪之陳述，本院裁定進行簡式審判程序，判決如下：
    主  文
甲○○施用第一級毒品，累犯，處有期徒刑壹年陸月，減為有期
徒刑玖月，扣案之海洛因貳小包（其中壹包淨重零點零貳公克，
含包裝袋壹只；另壹包驗後淨重零點零貳陸公克，含包裝袋壹只
）均沒收銷燬之。
    事  實
一、甲○○先前於民國八十九年間因施用毒品案件，經臺灣嘉義
    地方法院裁送強制戒治，於九十年一月九日停止強制戒治付
    保護管束，並於九十年一月二十二日保護管束期滿視為強制
    戒治執行完畢，並曾於九十三年間因施用毒品案件，經本院
    判處有期徒刑七月，上訴後經臺灣高等法院臺南分院駁回確
    定，並於九十五年二月十日執行完畢。詎仍不知悔改，仍基
    於反覆施用第一級毒品海洛因之犯意，自九十五年十一月上
    旬某日至九十六年一月二十七日十八時許，先後在臺南市○
    區○○路二六三巷四九弄八號住處附近，以針筒注射及約二
    至三日施用一次之頻率，施用海洛因多次。嗣為警分別於九
    十五年十二月十三日二十時二十分許在臺南市○區○○路一
    八七號旁、於九十六年一月二十八日十五時二十分許在臺南
    市○區○○路二六三巷內查獲，並扣得其所有之海洛因二小
    包（其中一包淨重零點零二公克，含包裝袋一只；另一包驗
    後淨重零點零二六公克，含包裝袋一只）。
二、案經臺南市警察局第六分局及高雄縣政府警察局湖內分局報
    請臺灣臺南地方法院檢察署檢察官偵查起訴。
    理  由
一、本件係經被告甲○○於準備程序為有罪之表示，而經本院合
    議庭裁定由受命法官獨任以簡式審判程序加以審理，依刑事
    訴訟法第二百七十三條之二、第一百五十九條第二項之規定
    ，不適用傳聞法則有關限制證據能力之相關規定，合先敘明
    。
二、訊據被告對於上揭事實均坦承不諱，且被告為警查獲後採集
    之尿液送驗結果，呈嗎啡陽性反應，有臺南市警察局第六分
    局送驗尿液及年籍對對照表、高雄縣政府警察局湖內分局嫌
    犯代號與真實姓名對照表、長榮大學九十五年十二月二十八
    日確認報告及臺灣檢驗科技股份有限公司九十六年二月八日
    ＫＺ000000000000號濫用尿液檢驗報告各一份
    可稽，且查扣之海洛因二包，送驗結果確為海洛因無誤，有
    法務部調查局九十六年一月一日調科壹字第０九五二三０五
    四四八０號鑑定通知書及高雄市立凱旋醫院九十六年二月十
    二日高市凱醫驗字第三三八０號濫用藥物成品檢驗鑑定書各
    一份可憑，堪認被告之自白與事實相符，其確有施用第一級
    毒品海洛因之行為無誤。
三、按毒品危害防制條例於九十二年七月九日修正公布，自九十
    三年一月九日施行，其中第二十條、第二十三條將施用毒品
    之刑事處遇程序，區分為「初犯」及「五年內再犯」、「五
    年後再犯」。依其立法理由之說明：「初犯」，經觀察、勒
    戒或強制戒治後，應為不起訴處分或不付審理之裁定；經觀
    察、勒戒或強制戒治執行完畢釋放後，「五年內再犯者」，
    因其再犯率甚高，原實施之觀察、勒戒及強制戒治既已無法
    收其實效，爰依法追訴或裁定交付審理。至於經觀察、勒戒
    或強制戒治執行完畢釋放後，「五年後再犯」者，前所實施
    之觀察、勒戒或強制戒治既已足以遮斷其施用毒品之毒癮，
    為期自新及協助其斷絕毒癮，仍適用「初犯」規定，先經觀
    察、勒戒或強制戒治之程序。從而依修正後之規定，僅限於
    「初犯」及「五年後再犯」二種情形，始應先經觀察、勒戒
    或強制戒治程序。倘被告於五年內已再犯，經依法追訴、處
    罰，縱其第三次（或第三次以上）再度施用毒品之時間，在
    初犯觀察、勒戒或強制戒治執行完畢釋放五年以後，已不合
    於「五年後再犯」之規定，且因已於「五年內再犯」，顯見
    其再犯率甚高，原實施觀察、勒戒或強制戒治，已無法收其
    實效，即應依該條例第十條處罰（最高法院九十五年五月九
    日第七次刑事庭會議決議參照）。查被告先前於八十九年間
    因施用毒品案件，經臺灣嘉義地方法院裁送強制戒治，於九
    十年一月九日停止強制戒治付保護管束，並於九十年一月二
    十二日保護管束期滿視為強制戒治執行完畢，又於強制戒治
    執行完畢釋放後五年內，再於九十三年間因施用毒品案件，
    經本院判處有期徒刑七月，上訴後經臺灣高等法院臺南分院
    駁回確定，有臺灣高等法院被告全國前案紀錄表可參，則被
    告本件施用毒品犯行，相距上開強制戒治執行完畢之日（即
    九十年一月二十二日）雖已逾五年，然其在該強制戒治執行
    完畢釋放後之五年內，於九十三年間又因再犯施用毒品之罪
    ，並由法院判決確定在案，揆諸上揭說明，本件被告施用毒
    品之時點，距離上開強制戒治執行完畢日雖已逾五年，仍應
    依法追訴，而無適用毒品危害防制條例第二十條第三項之餘
    地。從而，本件事證明確，被告犯行洵堪認定。
四、按海洛因係屬第一級毒品，毒品危害防制條例第二條第一項
    第一款定有明文，核被告所為，係犯毒品危害防制條例第十
    條第一項之施用第一級毒品罪。被告持有第一級毒品之低度
    行為，為施用之高度行為所吸收，不另論罪。按刑事法若干
    犯罪行為態樣，本質上原具有反覆、延續實行之特徵，立法
    時既予特別歸類，定為犯罪構成要件之行為要素，則行為人
    基於概括之犯意，在密切接近之一定時、地持續實行之複次
    行為，倘依社會通念，於客觀上認為符合一個反覆、延續性
    之行為觀念者，於刑法評價上，即應僅成立一罪，學理上所
    稱「集合犯」之職業性、營業性或收集性等具有重複特質之
    犯罪均屬之（最高法院九十五年度台上字第一０七九號判決
    意旨參照）。查施用毒品之行為，本身在客觀上即具有高度
    之濫用性及成癮性，而反覆施用之性質，且被告亦稱其因上
    癮，若未施用海洛因，身體即會不舒服等語，再其約二至三
    日即施用海洛因一次，反覆施用之時間相當密接，則被告基
    於反覆施用海洛因之意念，且於密接之時間內反覆實施多次
    之施用行為，業呈現出反覆實施且在密切接近之時間反覆、
    延續實行之特徵，則其反覆多次施用海洛因之行為，應評價
    為包括一罪之集合犯。又被告曾於九十三年間因施用毒品案
    件，經本院判處有期徒刑七月，上訴後經臺灣高等法院臺南
    分院駁回確定，並於九十五年二月十日執行完畢，有上揭臺
    灣高等法院被告前案紀錄表可稽，其受有期徒刑執行完畢，
    五年以內再故意犯本件有期徒刑以上之罪，係為累犯，應依
    刑法第四十七條第一項規定加重其刑。爰審酌被告曾因施用
    毒品案件，經強制戒治後，仍再犯本件之罪，未見悔意，戒
    癮之意志力甚為薄弱，惟其犯後尚知坦承犯行，犯後態度堪
    認良好等一切情狀，量處如主文所示之刑，又被告犯罪行為
    之時間，係在九十六年四月二十四日以前，且所犯罪名並非
    中華民國九十六年罪犯減刑條例第三條所列不得減刑之範圍
    ，應依同條例第二條第一項之規定，減其宣告刑二分之一。
    扣案之海洛因二小包（其中一包淨重零點零二公克，含包裝
    袋一只；另一包驗後淨重零點零二六公克，含包裝袋一只）
    ，係屬毒品，且其包裝袋因無法與海洛因剝離而須視同毒品
    之故，均依毒品危害防制條例第十八條第一項前段沒收銷燬
    之。
據上論斷，應依刑事訴訟法第二百七十三條之一第一項、第二百
九十九條第一項前段，毒品危害防制條例第十條第一項、第十八
條第一項前段，刑法第十一條、第四十七條第一項，中華民國九
十六年罪犯減刑條例第二條第一項第三款、第七條第二項，判決
如主文。
本案經檢察官乙○○到庭執行職務。
中　　華　　民　　國　　96　　年　　7 　　月　　31　　日
                  刑事第十一庭  法　官  陳威龍
以上正本證明與原本無異。
如不服本判決應於收受本判決後10日內向本院提出上訴書狀，並
應敘述具體理由。如未敘述上訴理由者，應於上訴期間屆滿後20
日內向本院補提理由書狀（均須按他造當事人之人數附繕本）「
切勿逕送上級法院」。
　　　　　　　　　　　　　　　　書記官　鄭吉裕
中　　華　　民　　國　　96　　年　　7 　　月　　31　　日
附錄論罪科刑法條：
毒品危害防制條例第十條第一項：
施用第一級毒品者，處六月以上五年以下有期徒刑。
